【裁判字號】    97,交抗,91
【裁判日期】    970414
【裁判案由】    違反道路交通管理處罰條例
【裁判全文】
臺灣高等法院交通事件裁定              97年度交抗字第91號
抗  告  人
即受處分人  甲○○
上列抗告人因違反道路交通管理處罰條例案件，不服臺灣臺北地
方法院，中華民國96年12月26日所為裁定（96年度交聲字第1595
號），提起抗告，本院裁定如下：
    主  文
抗告駁回。
    理  由
一、本件原裁定意旨略以本件異議人即受處分人甲○○騎乘車牌
    號碼DHQ-517號輕型機車，於民國96年10月5日下午10時32分
    許，行經臺北市○○路與建國南路路口時，未依標誌指示以
    兩段方式左轉，逕自違規左轉仁愛路，經臺北市政府警察局
    大安分局員警攔停舉發不依標誌、標線指示違規左轉，並製
    發臺北市政府警察局掌電字第A00WCA164號舉發違反道路交
    通管理事件通知單。嗣受處分人於舉發通知單上所載應到案
    日期（96年10月20日）前之96年10月5日提出申訴，原處分
    機關函請舉發單位調查結果，仍認受處分人有上開違規行為
    ，乃依道路交通管理處罰條例第48條第1項第2款、第63條第
    1項第1款及違反道路交通管理事件統一裁罰基準及處理細則
    所訂之違反道路交通管理事件統一裁罰基準表之規定，於96
    年12月4日以北市裁二字第裁22-A00WCA164號裁決書裁處受
    處分人新臺幣（下同）600元罰鍰，並記違規點數1點。及受
    處分人聲明異議意旨略以當日因機車老舊，車速不快，越過
    建國南路慢車道停止線到仁愛路慢車道口時，因暫停思索要
    去的方向，左轉仁愛路車道變綠燈，向前進是紅燈，故未到
    左轉車道（仁愛路）上待轉區等待，就在仁愛路上慢車道90
    度左轉，經警告發，雖與現行道路交通管理未合，然異議人
    當時若到待轉區○○○段式左轉實際上有困難，怕影響交通
    ，且有必要，請予免罰云云。經查本件受處分人騎乘車牌號
    碼DHQ-517號輕型機車，於96年10月5日下午10時32分許，行
    經臺北市○○路與建國南路路口時，未依標誌指示以兩段方
    式左轉，逕自違規左轉仁愛路乙節，為受處分人所自承，並
    有舉發違反道路交通管理事件通知單附卷可稽，且經舉發單
    位臺北市政府警察局大安分局以96年11月1日北市警安分交
    字第0963288 0800號函敘甚明。按機器腳踏車行駛至交岔路
    口，其轉彎，應依標誌或標線之規定行駛；內側車道設有禁
    行機車標誌或標線或在三快車道以上單行道道路，行駛於右
    側車道或慢車道者，應以兩段方式進行左轉彎，不得由內側
    或其他車道左轉彎，道路交通安全規則第99條第2項規定甚
    明。查臺北市○○路與建國南路路口設有機車兩段式左轉標
    誌，且該路口設有機車待轉區乙情，有上開函文及受處分人
    供述在卷可參，受處分人為領有駕駛執照之人，自應知悉於
    該路口左轉彎時須以兩段方式為之，其逕行左轉，有違規之
    行為甚明。又異議人於行經路口時，本不應於交岔路口處暫
    停其車輛，方思考應往何方向行使，而待燈號轉換之際，因
    不得已而違規未依標誌指示以兩段方式左轉，本件顯可歸責
    於異議人騎乘車輛之疏失所致，其上開所述各節，無非卸責
    之詞。是本件舉發並無違誤，違規事實明確。綜上所述，本
    件受處分人有「不依標誌、標線、號誌指示左轉」之違規行
    為，原處分機關依道路交通管理處罰條例第48條第1項第2款
    、第63條第1項第1款及違反道路交通管理事件統一裁罰基準
    及處理細則所訂之違反道路交通管理事件統一裁罰基準表之
    規定裁處罰鍰600元，並記違規點數1點，核無違誤，本件受
    處分人之異議為無理由，自應將其異議駁回。
二、抗告人抗告意旨略以伊越過建國南路慢車道停止線到仁愛路
    慢車道口時，因思索要由仁愛路南側或北側左轉，才在仁愛
    路與建國南路口暫停，因左轉仁愛路車道變綠燈，向前進是
    紅燈，故未到左轉車道（仁愛路）上待轉區等待，就在仁愛
    路上慢車道90度左轉，經警告發，雖與現行道路交通管理未
    合，然異議人當時若到待轉區○○○段式左轉實際上有困難
    ，且將影響交通，爰請撤銷原裁定云云。
三、按汽車駕駛人轉彎時，不依標誌、標線、號誌指示者，處新
    臺幣600元以上1,800元以下罰鍰，並記違規點數1點，道路
    交通管理處罰條例第48條第1項第2款、第63條第1項第1款定
    有明文。又依違反道路交通管理事件統一裁罰基準及處理細
    則所訂之違反道路交通管理事件統一裁罰基準表，亦明定汽
    車駕駛人，違反道路交通管理處罰條例第48條第1項第2款而
    於期限內繳納或到案聽候裁決者，處600元之罰鍰，並記違
    規點數1點。復按機器腳踏車行駛至交岔路口，其轉彎，應
    依標誌或標線之規定行駛；內側車道設有禁行機車標誌或標
    線或在三快車道以上單行道道路，行駛於右側車道或慢車道
    者，應以兩段方式進行左轉彎，不得由內側或其他車道左轉
    彎，道路交通安全規則第99條第2項亦規定甚明。查抗告人
    於民國96年10月5日下午10時32分許，行經臺北市○○路與
    建國南路路口時，未依標誌指示以兩段方式左轉，逕自違規
    左轉仁愛路，經臺北市政府警察局大安分局員警當場攔停製
    單開罰等事實，有臺北市政府警察局掌電字第A00WCA164號
    舉發違反道路交通管理事件通知單影本及臺北市政府警察局
    大安分局以96年11月1日北市警安分交字第09632880800號函
    影本在卷可稽，抗告人亦自承當日因機車老舊，車速不快，
    越過建國南路慢車道停止線到仁愛路慢車道口時，因思索要
    去的方向方暫停在仁愛路與建國南路口，嗣因左轉仁愛路車
    道變綠燈，『向前進』是紅燈，故未到左轉車道（仁愛路）
    上待轉區○○○○○路口慢車道上以『90度左轉』，足證抗
    告人當時仍在建國南路外側慢車道上，且機車頭朝北，待仁
    愛路方向號誌變為綠燈時，始以90度左轉，抗告人即受處分
    人為領有駕駛執照之人，自應知悉駕駛機車於該路口左轉彎
    時須以兩段方式為之，其逕行左轉，自屬違規行為甚明。抗
    告人違規事實明確，原審因認原處分機關依道路交通管理處
    罰條例第48條第1項第2款、第63條第1項第1款及違反道路交
    通管理事件統一裁罰基準及處理細則所訂之違反道路交通管
    理事件統一裁罰基準表之規定裁處罰鍰600元，並記違規點
    數1點，核無違誤，而駁回抗告人於原審之異議，揆諸前揭
    之規定，並無不當，抗告人之抗告為無理由，應予駁回。
四、依道路交通管理處罰條例第89條，道路交通案件處理辦法第
    26條，刑事訴訟法第412條裁定如主文。
中    華    民    國    97    年    4     月    14    日
                  刑事第九庭  審判長法  官 陳貽男
                                    法  官 周盈文
                                    法  官 許宗和
以上正本證明與原本無異。
不得再抗告。
                                    書記官 林淑貞
中    華    民    國    97    年    4    月     15    日


司法院資訊處製作；財團法人民間司法改革基金會備份。
